【裁判字號】    98,易,35
【裁判日期】    980303
【裁判案由】    詐欺
【裁判全文】
臺灣彰化地方法院刑事判決                98年度易字第35號
公  訴  人  臺灣彰化地方法院檢察署檢察官
被      告  戊○○
選任辯護人  周振宇律師
上列被告因幫助詐欺案件，經檢察官提起公訴（97年度偵字第
10856、10997號），經臺灣臺中地方法院檢察署檢察官移送併案
（98年度偵字第1560號），被告於本院準備程序中自白犯罪，本
院以簡式審判程序判決如下：
        主  文
戊○○幫助共同意圖為自己不法之所有，以詐術使人將本人之物
交付，處有期徒刑伍月，如易科罰金，以新臺幣壹仟元折算壹日
。緩刑年，緩刑期內應依照如【附表】所示方式賠償被害人。
        事實及理由
一、犯罪事實：
  (一)戊○○能預見一般人取得他人金融機構帳戶之行徑，常與財
    產犯罪之需要密切相關，且取得他人存摺之目的在於取得贓
    款及掩飾犯行不易遭人追查之情形下，仍基於幫助詐騙集團
    向不特定人詐欺之不確定故意，於民國（下同）97年11月7
    日下午6時30分許，在臺中市○○路與繼光街口之肯德基餐
    廳前，將以其名義開立兆豐國際商業銀行南臺中分行帳號
    00000000000號帳戶、中國信託商業銀行彰化分行帳號
    000000000000號帳戶之存簿影本、提款卡、提款密碼等物交
    予年籍不詳分別自稱「謝經理」、「小吳」之成年男子。嗣
    「謝經理」、「小吳」所屬之詐欺集團，再基於共同為自己
    不法所有之犯意聯絡，將該等帳戶充作匯款人頭帳戶之用，
    並先後：
  1.於97年11月3日晚間6時許，撥打電話與己○○，佯稱：伊為
    奇摩拍賣之客服人員，因其先前匯款設定錯誤，將造成每月
    固定扣款，須至提款機辦理更正云云，並於97年11月8日指
    示己○○前往操作ATM匯款，致己○○陷於錯誤，而於同月8
    日下午2時48分許，匯款新臺幣（下同）2萬9983元至戊○○
    之兆豐國際商業銀行前開帳戶。
  2.於97年11月8日下午3時5分許以電話聯絡丙○○，向丙○○
    謊稱其先前網路購物之設定有誤，必須至提款機操作云云，
    致丙○○陷於錯誤，而於同日下午3時34分許，依詐欺集團
    成員之指示操作提款機，將5451元匯入戊○○上述兆豐國際
    商業銀行帳戶內。
  3.於97年11月8日下午4時許以電話聯絡乙○○，向乙○○謊稱
    其先前網路購物之設定有誤，必須至提款機操作云云，致乙○○陷於錯誤，而於同日下午5時24分許起，依詐欺集團成
    員之指示操作提款機，共將86989元存入戊○○上述中國信
    託銀行帳戶內。
  4.於97年11月8日下午3時30分許以電話聯絡甲○○，向甲○○
    謊稱其先前網路購物之設定有誤，必須至提款機操作云云，
    致甲○○陷於錯誤，而於同日下午6時22分許，依詐欺集團
    成員之指示操作提款機，將1萬4000元存入戊○○上述中國
    信託商業銀行帳戶內。
  5.於同年月8日下午3時20分許，撥打電話與許煥昇，謊稱：伊
    為奇摩拍賣之客服人員，因其先前匯款設定錯誤，將造成每
    月固定扣款，須至提款機辦理更正云云，致己○○陷於錯誤
    ，而於同月8日下午3時16分許，匯款1萬1011元至戊○○之
    前開兆豐國際商業銀行帳戶內。
  (二)嗣因丙○○、乙○○、甲○○、許煥昇、己○○發覺有異，
    始知受騙並報警循線查知上情，戊○○於97年11月10日上午
    11時50分持上述中國信託商業銀行帳戶之存摺（原本）前往
    中國信託商業銀行彰化分行補摺，經行員通報警察逮捕戊○○。
二、認定犯罪之證據及理由：
  (一)被告於本院準備程序中，對上述事實坦白承認。
  (二)被害人被害人丙○○、乙○○、甲○○、己○○、丁○○警
    詢中之指述，可以證明受到詐欺集團詐欺，陷於錯誤之事實
    。
  (三)下列匯款時間、帳戶明細表、匯款單等，可證明上述被
    害人受騙匯款之事實。
┌────────┬───┬────────┬─────┬────────┐
│金融機構及帳戶  │被害人│匯入時間        │遭詐騙金額│備註            │
├────────┼───┼────────┼─────┼────────┤
│兆豐國際商業銀行│丙○○│97.11.8之15：34 │5451元    │於97年11月10日入│
│南臺中分行、    ├───┼────────┼─────┤帳後，隨即當日被│
│00000000000號帳 │己○○│97.11.8之14：48 │2萬9983元 │人以ATM操作分別 │
│戶              ├───┼────────┼─────┤提領            │
│                │許煥昇│97.11.8之15：16 │1萬1011元 │                │
├────────┼───┼────────┼─────┼────────┤
│中國信託商業銀行│乙○○│97.11.8之17：24 │2萬9989元 │於97年11月8日遭 │
│、000000000000  │      ├────────┼─────┤人以ATM操作提領 │
│號帳戶          │      │97.11.8之18：22 │1萬6000元 │一空。          │
│                │      ├────────┼─────┤                │
│                │      │97.11.8之18：24 │1萬9000元 │                │
│                │      ├────────┼─────┤                │
│                │      │97.11.8之18：25 │2萬元     │                │
│                │      ├────────┼─────┤                │
│                │      │97.11.8之18：26 │1000元    │                │
│                │      ├────────┼─────┤                │
│                │      │97.11.8之18：27 │1000元    │                │
│                │      ├────────┴─────┤                │
│                │      │（共計8萬6989元）           │                │
│                ├───┼────────┬─────┤                │
│                │甲○○│97.11.8之18：22 │1萬4000元 │                │
└────────┴───┴────────┴─────┴────────┘
  (四)按刑法上之故意，包含間接故意（不確定故意），行為人對
    於構成犯罪之事實，預見其發生而其發生並不違背其本意者
    ，為間接故意。且幫助犯之成立，以行為人主觀上認識被幫
    助者正欲從事犯罪，且該犯罪有既遂之可能，而其行為足以
    幫助他人實現構成要件者，即具有幫助故意，並不以行為人
    確知被幫助者係犯何罪名為必要。又近來詐欺取財均係利用
    他人帳戶做為所得財物之出入帳戶，迭經媒體廣為披載，一
    般人對於自己之金融機構所用之個人身分證、存摺、提款卡
    ，均會妥為保管，其帳號亦會保密，以防被他人得知，而有
    被冒領或為其他非法使用之虞。被告係成年且有正常智力之
    人，竟提供其於前開所示金融機關之帳戶、存摺影本、提款
    卡等物，提供予該不詳姓名之成年人使用，其對於上開帳戶
    將遭人做為詐欺取財犯行所得財物匯入及提領之工具使用，
    應足以有概括之認識，且可預見其發生，應具有幫助他人詐
    欺取財之不確定故意。
  (五)綜上所述，本案事證明確，被告犯行已可認定。
三、論罪科刑：
  (一)被告提供銀行帳戶、提款卡、存摺影本予他人供詐欺取財匯
    款使用，雖並未參與詐欺取款之行為，然其顯係以幫助之意
    思，參與詐欺取財構成要件以外之行為，為幫助犯。被幫助
    之詐欺集團為多人組成，應論以共同正犯。又被告僅有一次
    提供帳戶存摺影本、提款卡等物品之行為，同時幫助了詐欺
    集團得以向多數被害人施詐，雖然幫助行為之助力會延伸到
    每個被害人匯款之時間點，從後面來觀察施以助力之時間點
    不同，但畢竟只有一次提供行為，若論以多個的行為數，會
    有重複評價之危險，故本院仍認為一次提供帳戶存摺等物之
    行為，即為單一行為，造成多人受害，乃屬同種想像競合關
    係，僅論以一罪。起訴書雖漏未記載被害人己○○、丁○○
    受詐欺情形，但此部分與丙○○、乙○○、甲○○受詐欺部
    分，有想像競合關係，併為起訴效力所及，應予審理。核被
    告所為，係犯刑法第30條第1項、第339條第1項、第28條之
    「幫助共同詐欺取財罪」。被告並應按正犯之刑度減輕其刑
    。
  (二)量刑審酌：被告並無前科，素行良好。然被告擅自提供帳戶
    供他人非法使用，助長社會犯罪風氣，導致增加追查困難。
    惟念及被告本身並未實際參與本件詐欺取財犯行，責難性較
    小。被告犯後於本院審理中坦承犯行，態度良好等一切情狀
    ，量處如主文所示之刑，並諭知易科罰金之折算標準，以示
    懲處。
  (三)被告提供之銀行存摺影本、提款卡等，並未扣案，為免執行
    困難，不為沒收之諭知，附此敘明。至於扣案之中國信託商
    業銀行彰化分行帳號000000000000號帳戶之存簿原本，並未
    提供給詐騙集團，並非犯罪工具，不予沒收。
  (四)被告未曾受有期徒刑以上之宣告，有臺灣高等法院被告全國
    前案紀錄表可證。經此教訓，當知警惕，應無再犯之虞，本
    院認其宣告刑，以暫不執行為宜，併宣告緩刑3年，以啟自
    新。又按刑法第74條第2項規定：「緩刑宣告，得斟酌情形
    ，命犯罪行為人為下列各款事項：... 三、向被害人支付相
    當數額之財產或非財產上之損害賠償。」本院徵得檢察官、
    被告同意，命被告以【附表】方式賠償被害人。若被告任何
    一期不依【附表】履行，請被害人向檢察官報告，由檢察官
    依刑法第75條之1聲請撤銷緩刑，令被告入監服刑或繳納易
    科罰金。
四、適用法條：
  (一)刑事訴訟法第273條之1第1項、第310條之2、第454條第1項
   。
  (二)刑法第339條第1項、第30條第1、2項、第55條、第41條第1
    項前段、第28條、第74條第1項第1款、同條第2項第3款。
  (三)刑法施行法第1條之1第1項、第2項前段。
本案經檢察官王元郁到庭執行職務。
中    華    民    國    98    年    3     月    3     日
            臺灣彰化地方法院刑事第四庭
                          法      官  葉  明  松
以上正本證明與原本無異。
如不服本判決應於收受判決後10日內向本院提出上訴書狀，並應
敘述具體理由；其未敘述上訴理由者，應於上訴期間屆滿後20日
內向本院補提理由書（均須按他造當事人之人數附繕本）「切勿
逕送上級法院」。
告訴人或被害人對於判決如有不服具備理由請求檢察官上訴者，
其上訴期間之計算係以檢察官收受判決正本之日期為準。
中    華    民    國    98    年    3     月    3     日
                          書  記  官  施  秀  青
【附表】應分期匯款賠償被害人
┌───────┬─────────┬─────────┐
│期          限│匯款金額（新臺幣）│指定匯入帳戶      │
├───────┼─────────┼─────────┤
│98年4月30日前 │5451元            │以同面額之郵政匯票│
│              │                  │，指明受款人「陳振│
│              │                  │裕」，掛號郵寄至「│
│              │                  │新竹縣湖口鄉中正村│
│              │                  │中正路二段341號」 │
│              │                  │住址。            │
│              │                  │                  │
│              ├─────────┼─────────┤
│              │1萬1011元         │以同面額之郵政匯票│
│              │                  │，指明受款人「許煥│
│              │                  │昇」，掛號郵寄至「│
│              │                  │彰化縣員林鎮三義里│
│              │                  │惠來西街79號」住址│
│              │                  │。                │
├───────┼─────────┼─────────┤
│98年5月31日前 │2萬9983元         │以同面額之郵政匯票│
│              │                  │，指明受款人「鄭琇│
│              │                  │敏」，掛號郵寄至「│
│              │                  │台東縣台東市中心里│
│              │                  │洛陽街333巷12號」 │
│              │                  │住址。            │
├───────┼─────────┼─────────┤
│98年6月30日前 │1萬4000元         │以同面額之郵政匯票│
│              │                  │，指明受款人「王偉│
│              │                  │勳」，掛號郵寄至「│
│              │                  │屏東縣枋寮鄉○○路│
│              │                  │256號」住址。     │
│              ├─────────┼─────────┤
│              │1萬元             │以同面額之郵政匯票│
├───────┼─────────┤，指明受款人「古若│
│98年7月31日前 │2萬6989元         │玫」，掛號郵寄至「│
├───────┼─────────┤屏東縣竹田鄉竹南村│
│98年8月31日前 │2萬5000元         │潮州路17號」地址。│
├───────┼─────────┤                  │
│98年9月30日前 │2萬5000元         │                  │
└───────┴─────────┴─────────┘
【附錄本案論罪法條】
中華民國刑法第339條
（普通詐欺罪）
意圖為自己或第三人不法之所有，以詐術使人將本人或第三人之
物交付者，處5年以下有期徒刑、拘役或科或併科1千元以下罰金
。
以前項方法得財產上不法之利益或使第三人得之者，亦同。
前二項之未遂犯罰之。
中華民國刑法第30條
（幫助犯及其處罰）
幫助他人實行犯罪行為者，為幫助犯。雖他人不知幫助之情者，
亦同。
幫助犯之處罰，得按正犯之刑減輕之。
中華民國刑法第74條
（緩刑要件）
受2年以下有期徒刑、拘役或罰金之宣告，而有下列情形之一，
認以暫不執行為適當者，得宣告2年以上5年以下之緩刑，其期間
自裁判確定之日起算：
一、未曾因故意犯罪受有期徒刑以上刑之宣告者。
二、前因故意犯罪受有期徒刑以上刑之宣告，執行完畢或赦免後
    ，5年以內未曾因故意犯罪受有期徒刑以上刑之宣告者。
緩刑宣告，得斟酌情形，命犯罪行為人為下列各款事項：
一、向被害人道歉。
二、立悔過書。
三、向被害人支付相當數額之財產或非財產上之損害賠償。
四、向公庫支付一定之金額。
五、向指定之公益團體、地方自治團體或社區提供四十小時以上
    二百四十小時以下之義務勞務。
六、完成戒癮治療、精神治療、心理輔導或其他適當之處遇措施
    。
七、保護被害人安全之必要命令。
八、預防再犯所為之必要命令。
前項情形，應附記於判決書內。
第 2 項第 3 款、第 4 款得為民事強制執行名義。
緩刑之效力不及於從刑與保安處分之宣告。
中華民國刑法第75條之1
（緩刑宣告之撤銷）
受緩刑之宣告而有下列情形之一，足認原宣告之緩刑難收其預期
效果，而有執行刑罰之必要者，得撤銷其宣告：
一、緩刑前因故意犯他罪，而在緩刑期內受得易科罰金之有期徒
    刑、拘役或罰金之宣告確定者。
二、緩刑期內因故意犯他罪，而在緩刑期內受得易科罰金之有期
    徒刑、拘役或罰金之宣告確定者。
三、緩刑期內因過失更犯罪，而在緩刑期內受有期徒刑之宣告確
    定者。
四、違反第 74 條第 2 項第 1 款至第 8 款所定負擔情節重大者
    。
前條第 2 項之規定，於前項第 1 款至第 3 款情形亦適用之。


司法院資訊處製作；財團法人民間司法改革基金會備份。
